【裁判字號】    89,訴,75
【裁判日期】    900214
【裁判案由】    遺產稅
【裁判全文】
高雄高等行政法院裁定                                八十九年度訴字第七五號
    原      告  甲○○
    訴訟代理人  乙○○
    被      告  財政部臺灣省南區國稅局
    代  表  人  (局長)丙○○
    訴訟代理人  丁○○
右當事人間因遺產稅事件，原告不服財政部中華民國八十九年六月二十九日台財訴第
0000000000號訴願決定，提起行政訴訟，本院裁定如左︰
    主  文
原告之訴駁回。
訴訟費用由原告負擔。
    理  由
一、按原告起訴不合程式或不備其他要件者，行政法院應以裁定駁回之，行政訴訟法
    第一百零七條第一項第十款定有明文。又訴願自機關之行政處分書或決定書達到
    之次日起，應於三十日內提起之，為修正前訴願法第九條第一項所明定。若逾越
    三十日之不變期間而提起訴願，自為法所不許，最高行政法院（前行政法院）著
    有六十二年判字第五八三號判例可資參照。
二、本件原告之父余永字於民國（下同）八十二年八月七日死亡，原告及其他繼承人
    於八十二年十一月十日辦理遺產稅申報，經被告核定遺產總額新臺幣（下同）一
    五、九二二、七一一元，應納稅額一、六八二、六四一元，繳納期間自八十三年
    五月二十二日至同年七月二十一日，原告於同年五月申請以遺產中坐落高雄縣鳳
    山市○○段火房口小段一六○之二二及三○之二二號二筆土地申請抵繳，經被告
    於同年六月二日以南區國稅高縣徵字第八三０一八五四七號函准抵繳並經辦妥國
    有登記在案。嗣因上開一六○之二二地號土地，經高雄縣鳳山市公所以業經徵收
    為由訴請台灣高雄地方法院以八十八年訴字第一九一號判決確定塗銷抵繳之所有
    權登記，被告遂於八十八年六月二十五日以南區國稅高縣徵字第八八○二六○六
    三號函請原告等於文到三日內提供他筆土地辦理抵繳該部分應納之遺產稅，原告
    遂於八十八年七月一日申請以坐落高雄縣鳳山市○○段火房口小段二八之二地號
    等三筆土地申請抵繳，被告並於八十八年十月十九日以南區國稅高縣徵字第八八
    ○四四三○○號函准予抵繳。嗣原告就被告八十八年六月二十五日南區國稅高縣
    徵字第八八○二六○六三號函表示不服，提起訴願，並經財政部訴願決定駁回，
    原告仍未服，提起本件行政訴訟，主張略以：依稅捐稽徵法第二十三條規定，稅
    捐之徵收期限五年，應徵之稅捐未於徵收期間徵收者，不得再行徵收。本件抵繳
    遺產稅其中一、二六五、○○○元部分，被告機關於五年徵收期間內，並未發單
    徵收遺產稅，原告自不必再予提供土地抵繳遺產稅，被告機關之處分為無理由，
    請求判決撤銷訴願決定及原處分等語。
三、經查，原告係不服被告八十八年六月二十五日南區國稅高縣徵字第八八○二六○
    六三號函，而提起本件行政救濟，此經原告於本院審理中陳明無訛。然原告於收
    受該函後，於八十八年七月一日向被告申請以高雄縣鳳山市○○段火房口小段二
    八之二地號等三筆土地申請抵繳，經被告於八十八年十月十九日以南區國稅高縣
    徵字第八八○四四三○○號函准抵繳，原告始於八十八年十一月二十日向財政部
    提起訴願，此有上開函件及財政部收受原告訴願書之總收文日戳在卷可稽，足見
    原告至遲應於八十八年七月一日前即已收受上開函件，卻遲至同年十一月二十日
    始提起訴願，顯已逾三十日之不變期間，依首揭法條之規定，自非合法。
四、又提起訴願，以有行政處分為前提。所謂行政處分者，係指中央或地方機關，就
    公法上具體事件所為之決定或其他公權力措施而對外直接發生法律效果之單方行
    政行為，訴願法第一條第一項、第三條第一項分別定有明文。查本件係因原告之
    前所提供抵繳之坐落高雄縣鳳山市○○段火房口小段一六○之二二號土地，原告
    之父余永字生前已具領土地徵收補償費，原告不察仍以該土地提供被告辦理抵繳
    ，嗣經高雄縣鳳山市公所訴請台灣高雄地方法院以八十八年度訴字第一九一號判
    決塗銷抵繳之所有權移轉登記，被告機關乃以八十八年六月二十五日南區國稅高
    縣徵字第八八○二六○六三號函請原告另提供土地重新辦理實物抵繳該部分應納
    之遺產稅。經核該函乃係被告機關接續辦理原告之前申請實物抵繳遺產之審查行
    為，其性質乃屬事實之通知，原告是否再提供土地辦理實物抵繳，本有決定權，
    既不因該項通知而生何法律上之效果，自非行政處分，原告即不得對之提起訴願
    ，其針對被告八十八年六月二十五日南區國稅高縣徵字第八八○二六○六三號函
    ，提起訴願，亦非法之所許，至被告機關八十八年十日十九日南區國稅高縣徵字
    第八八○四四三○○號函係就原告申請抵繳而為准許之處分，亦未損害原告之權
    利或利益，自亦不得對之提起訴願，附此說明。
五、綜上所述，本件訴願決定，從實體上駁回原告之訴願，理由雖有不同，結果尚無
    二致，應予維持。茲原告提起訴願既已逾期，未經合法之訴願程序，復提起行政
    訴訟，自非合法，應予駁回。又依程序不合，實體不究之原則，原告所為實體上
    有關徵收期間之主張及陳述，係屬另一法律問題，本院俱無庸審論，併予敘明。
六、依行政訴訟法第一百零七條第一項第十款、第一百零四條、民事訴訟法第九十五
    條、第七十八條，裁定如主文。
中      華      民      國    九十    年      二      月    十四        日
                  高雄高等行政法院第一庭
                                審 判 長 法  官    陳  光  秀
                                         法  官    楊  惠  欽
                                         法  官    呂  佳  徵
右為正本係照原本作成。
如不服本裁定，應於送達後十日內向本院提出抗告狀。
中      華      民      國     九十     年      二      月     十五     日
                                法 院  書 記 官    周  良  駿


司法院資訊處製作；財團法人民間司法改革基金會備份。
